【裁判字號】    95,聲,2475
【裁判日期】    951229
【裁判案由】    聲請定其應執行刑
【裁判全文】
臺灣臺北地方法院刑事裁定              95年度聲字第2475號
聲  請  人  臺灣臺北地方法院檢察署檢察官
受  刑  人  甲○○
上聲請人因受刑人數罪併罰有二裁判以上，聲請定其應執行刑，
本院裁定如下：
    主  文
甲○○所犯如附表所示之罪，應執行有期徒刑捌月，如易科罰金
，以銀元佰元（即新臺幣玖佰元）折算壹日。
    理  由
一、聲請意旨略以：受刑人甲○○因如附表所示之毒品危害防制
    條例案件確定在案，聲請本院定其應執行刑等語。
二、查被告行為後，刑法於九十四年二月二日公布，於九十五年
    七月一日施行，其中修正第二條、第三十條、第四十一條規
    定。按行為後法律有變更者，適用行為時之法律，但行為後
    之法律有利於行為人者，適用最有利於行為人之法律，現行
    刑法第二條第一項訂有明文。此條規定乃與刑法第一條罪刑
    法定主義契合，而貫徹法律禁止溯及既往原則，係規範行為
    後法律變更所生新舊法律比較適用之準據法，是刑法第二條
    本身雖經修正，但刑法第二條既屬適用法律之準據法，本身
    尚無比較新舊法之問題，應一律適用裁判時之現行刑法第二
    條規定以決定適用之刑罰法律，先予辨明。又以本次刑法修
    正之比較新舊法，應就罪刑有關之共犯、未遂犯、想像競合
    犯、牽連犯、連續犯、結合犯，以及累犯加重、自首減輕暨
    其他法定加減原因（如身分加減）與加減例等一切情形，綜
    其全部罪刑之結果而為比較，最高法院九十五年五月二十三
    日著有九十五年度第八次刑庭會議決議可資參照。經查：
  (一)裁判確定前犯數罪，其中一罪在新法施行前者，應依新法第
    二條第一項之規定，適用最有利於行為人之法律。依修正前
    刑法第五十一條規定：「數罪併罰，分別宣告其罪之刑，依
    左列各款定其應執行者：」其中第五款規定：「宣告多數有
    期徒刑者，於各刑中之最長期以上，各刑合併之刑期以下，
    定其刑期。但不得逾二十年。」；修正後刑法第五十一條第
    五款規定：「宣告多數有期徒刑者，於各刑中之最長期以上
    ，各刑合併之刑期以下，定其刑期。但不得逾三十年。」，
    比較結果，修正前刑法較有利於行為人。
  (二)次按九十四年二月二日修正公布，並自九十五年七月一日施
    行之刑法施行法第三之一條第三項規定：於九十四年一月七
    日刑法修正施行前犯併合處罰數罪中之一罪，且該數罪均符
    合第四十一條第一項得易科罰金之規定者，適用九十年一月
    四日修正之刑法第四十一條第二項規定。是依修正前刑法第
    四十一條第二項規定，併合處罰之數罪均有前項情形，其應
    執行之刑逾六月者，亦適用前項易科罰金之規定，此部分無
    比較適用之問題。
  (三)再數罪併罰，部分犯罪行為在舊法，部分犯罪行為在新法，
    裁判在新法施行法後，如各罪均合於易科罰金，惟定應執行
    之刑逾有期徒刑六月，仍得諭知易科罰金之折算標準，且易
    科罰金之折算標準參照最高法院八十四年度台非字第四五二
    號裁判要旨，應擇最有利行為人之法律定之（臺灣高等法院
    暨所屬法院因應新修正刑法施行座談會提案第五號參照）。
    是刑法第四十一條修正施行前為：「犯最重本刑為五年以下
    有期徒刑以下之刑之罪，而受六個月以下有期徒刑或拘役之
    宣告，因身體、教育、職業、家庭之關係或其他正當事由，
    執行顯有困難者，得以一元以上三元以下折算一日，易科罰
    金。但確因不執行所宣告之刑，難收矯正之效，或難以維持
    法秩序者，不在此限。併合處罰之數罪，均有前項情形，其
    應執行之刑逾六月者，亦同」；再於修正施行後為「犯最重
    本刑為五年以下有期徒刑以下之刑之罪，而受六個月以下有
    期徒刑或拘役之宣告者，得以新臺幣一千元、二千元或三千
    元折算一日，易科罰金。」，且修正施行前之易科罰金折算
    標準，依照修正施行前罰金罰鍰提高標準條例第二條前段（
    九十五年七月一日已刪除）規定，就其原定數額提高為一百
    倍折算一日，則適用修正施行前之易科罰金折算標準，應以
    銀元三百元折算一日，經折算為新臺幣後，以新臺幣九百元
    折算為一日。經比較上開修正前後之刑法第四十一條規定及
    易科罰金折算標準，應修正施行前之規定，較有利於被告。
  (四)綜合上述之比較，本件被告所犯如附表所示之罪，部分犯罪
    行為在新法施行前，部分犯罪行為在新法施行後，自應適用
    修正前刑法規定，對被告為有利。
三、本院經審核聲請人檢附之本院九十五年度簡字第二二六七號
    、九十五年度易字第一九九○號刑事判決書各一份無訛後，
    認聲請人為正當，爰定受刑人應執行刑如主文。
四、爰依刑事訴訟法第四百七十七條第一項，修正後刑法第二條
    第一項前段、第五十三條、修正前刑法第五十一條第五款、
    第四十一條第一項前段、第二項，刑法施行法第三條之一第
    三項，修正前罰金罰鍰提高標準條例第二條，裁定如主文。
中    華    民    國    95    年    12    月    29    日
                    刑事第四庭  法  官  郭惠玲
如不服本裁定，應於送達後五日內，向本院提出抗告狀。
上正本證明與原本無異。
                                書記官  鄭雅文
中    華    民    國    96    年    1     月    2     日
附表：
┌────┬──────────┬──────────┐
│罪名    │毒品危害防制條例    │毒品危害防制條例    │
├────┼──────────┼──────────┤
│宣告刑  │有期徒刑四月        │有期徒刑五月        │
├────┼──────────┼──────────┤
│最後犯罪│九十五年三月間某日起│九十五年七月二十日採│
│日期    │至同年五月二十四日止│尿前九十六小時內某時│
│        │及同年五月二十六日  │                    │
├────┼──────────┼──────────┤
│偵查案號│臺灣臺北地方法院檢察│臺灣臺北地方法院檢察│
│        │署九十五年度毒偵字第│署九十五年度毒偵字第│
│        │一四四七號          │二○二三號          │
├─┬──┼──────────┼──────────┤
│最│法院│臺灣臺北地方法院    │同左                │
│後├──┼──────────┼──────────┤
│事│案號│九十五年度簡字第二二│九十五年度易字第一九│
│實│    │六七號              │九○號              │
│審├──┼──────────┼──────────┤
│  │日期│九十五年七月三十一日│九十五年十一月六日  │
│  │    │                    │                    │
├─┼──┼──────────┼──────────┤
│確│法院│同上                │同上                │
│定├──┼──────────┼──────────┤
│判│案號│同上                │同上                │
│決├──┼──────────┼──────────┤
│  │確定│九十五年八月三十一日│九十五年十一月二十日│
│  │日期│                    │                    │
└─┴──┴──────────┴──────────┘


司法院資訊處製作；財團法人民間司法改革基金會備份。
